【裁判字號】    98,聲,1438
【裁判日期】    980720
【裁判案由】    聲請具保停止羈押
【裁判全文】
臺灣高等法院臺中分院刑事裁定          98年度聲字第1438號
聲  請  人
即  被  告  甲○○（原名林明綺.
                        （現羈押於臺灣臺中看守所）
選任辯護人  蔡俊有律師
上列被告因本院97年度金上訴字第994號違反銀行法案件經本院
羈押，被告聲請具保停止羈押，本院裁定如下：
    主  文
聲請駁回。
    理  由
一、查本件被告甲○○（原名林明綺）因違反銀行法案件，前經
    本院認為有刑事訴訟法第101條第1項第3款之情形存在，非
    予羈押，顯難進行審判者，而有羈押之必要，於中華民國（
    下同）98年4月22日起執行羈押，至97年7月21日止，3個月
    羈押期間即將屆滿。復於97年7月22日起，第1次延長羈押2
    月；97年9月22日起，第2次延長羈押2月；97年11月22日起
    ，第3次延長羈押2月；98年1月22日起，第4次延長羈押2月
    ；98年3月22日起，第5次延長羈押2月；98年5月22日起，第
    6次延長羈押2月；98年7月22日起，第7次延長羈押2月。
二、聲請意旨略以：（一）本件被告甲○○已與全部投資人之96
    ％達成和解，和解人數為4681人，已足證明被告清償之誠意
    ，且被告長期羈押，造成債權人債權無法獲得全部清償，亦
    有債權人寶珍鑽寶石股份有限公司債權管理委員會基於全體
    債權人之利益，具陳情狀一紙為證；（二）犯罪嫌疑重及判
    處重刑，並非羈押之理由，同時援引最高法院23年抗字第10
    6號判例為證；（三）本件被告雖以傳銷方式經營鑽石買賣
    ，未經報請主管機關核准，然均有開具統一發票，按月報稅
    營業稅數百萬元，故國家為最大之受益人，不能謂被告對社
    會全無貢獻；（四）被告96年6月15日原擬搭機出境，且復
    於同年月19日上午搭機返台，有旅客行程表、機票購票確認
    書、電子機票可證。另關於在吉隆坡停留2日洽商之事實有
    證人吳燕雀可證，關於被告急於購地籌設珠寶鑽石加工廠一
    事，亦有電話監聽譯本可稽，在在顯見被告並無逃亡之事。
    原審指被告行為「造成國家社會危害之程度甚鉅」，然較之
    力霸集團弊案淘空數百億元、南迴鐵路搞軌案、前總統國務
    機要費等案件，就個案情節觀察，比被告重，所判刑期也比
    被告重，更沒有和被害人和解賠償損害等情，是本案之不獲
    准具保停止羈押，造成同一法律及司法體系之下，法律評價
    卻異，顯有不公。（五）被告並提出不足清償部分之分期清
    償方法，而認為非被告親自處理無法成就。故綜上所陳，加
    以被告原停放在桃園國際機場停車場之賓士轎車內價值數千
    萬元鑽石（車輛已被拍賣、車內除兩盒碎鑽樣品外，其餘鑽
    石全部不見），以及現金六億餘元（全部存在銀行，見原判
    決附表一、二），可知被告資金無分文外流，證明被告並無
    逃亡之虞，故請鈞院依法裁定停止羈押等語。
三、經查：按羈押被告之強制處分，係為利於實施刑事訴訟，以
    保全追訴、審判之進行或刑罰之執行，甚或預防其繼續再犯
    為目的。審判中之羈押，乃法院就繫屬之個別案件，依刑事
    訴訟法有關羈押之規定，本於其職權行使之獨立性而為之決
    定。且羈押之被告除有刑事訴訟法第114條各款所列情形之
    一，經具保聲請停止羈押不得駁回外，其他因犯罪經依法羈
    押之被告，應否許可停止羈押，事實審法院本有斟酌訴訟進
    行程度及其他一切情事自由裁量之權。被告甲○○所犯乃銀
    行法第125條後段之罪，法定刑有期徒刑7年以上，確屬重罪
    ，具備刑事訴訟法第101條第1項第3款之羈押事由，亦業經
    臺中地方法院判決認定事實在案（96年度金重訴字第2739號
    ）。聲請意旨第（四）點固以機票以及監聽譯文等可證明並
    無逃亡之虞，惟查本件延押之裁定（見98年7月15日本院97
    年度金上訴字第994號裁定）並非以被告有逃亡或有事實足
    認為有逃亡之虞為由，羈押被告，聲請意旨以被告無此事由
    為由，指摘原裁定不當，自無足取。縱然聲請狀內舉出國內
    其他社會矚目案件如力霸案、南迴鐵路案、前總統國務機要
    費案為例，欲比較犯罪情節之輕重云云，然個案之間案情不
    一、證據資料充分度不同、被告有無自白或事案是否已臻明
    瞭等情均不相同，實無法類比援引，逕以此指摘本件個案不
    停止羈押即有違誤之看法，並無理由。聲請意旨第（二）點
    雖引用最高法院判例為據，然查最高法院該則判例全文為：
    「被告犯罪嫌疑重大而有逃亡之虞者，依刑事訴訟法第66條
    、第42條第一款，固得予以羈押，然所謂有逃亡之虞，必須
    事實上足認被告釋放後確有逃亡之危險，並非漫無限制，祇
    須被告犯罪嫌疑重大，均可視為有逃亡之虞，而概予羈押。
    」考其判例意旨乃在論述關於有無「逃亡之虞」之認定，不
    得僅以重罪與否為據，但並非謂不得單以重罪為羈押之原因
    事由。本件被告甲○○所犯為銀行法第125條後段其犯罪所
    得達新台幣1億元以上者，其最輕本刑五年以上之重罪，既
    已單獨該當刑事訴訟法第101條第1項之三款事由之一，已經
    具備羈押之原因事由無疑。雖學說上有參考德國聯邦憲法法
    院之見解，基於法治國家無罪推定原則與比例原則，認為縱
    使被告所犯為重罪且犯嫌重大，尚且不足以單獨成為羈押原
    因之看法（見林鈺雄刑事訴訟法上冊，2003年9月3版第311
    頁），但此一看法與上開法條文義顯不相符，蓋依據該條之
    文義既謂「有左列情形之一... 」，自無需另外具備同條項
    之其他事由，始得羈押。故聲請意旨之第（二）點顯與現行
    法明文不符，亦誤解最高法院上揭判例意旨，為無理由。至
    聲請意旨第（一）點與第（五）點，固分別指出被告有與被
    害人清償之誠意，並有調解筆錄為證，以及提出剩餘未受清
    償部分之清償方案等情，然查該陳情狀雖陳述寶珍鑽寶石股
    份有限公司債權人管理委員會願意接受被告之清償條件，並
    希望本院准予被告具保停止羈押，以利被告出面清償等語，
    但，本件所涉及者實並非僅僅私人之利益，亦非僅為民事私
    法之賠償糾紛爾。觀諸銀行法第29條、第125條等規定，係
    就未經允許之吸收資金行為以刑罰制裁，蓋違法吸金足以侵
    害人民財產法益、破壞社會安定及金融秩序，是須以刑罰手
    段遏止之，該行為之可責性在於違法吸金之事實，是並非債
    權人等徒以陳情狀表明其私人利益之獲賠期待，即可取代國
    家機關之依法追訴。最末，關於聲請意旨第（三）點，稱被
    告按月繳稅數百萬元，對國家社會有所貢獻云云，因與本件
    羈押之要件判斷無關，尚難為有利被告甲○○之審酌。綜上
    ，本院認被告甲○○仍有繼續羈押之必要，其羈押之原因尚
    未消滅，所請具保停止羈押，自難准許，應予駁回。
四、據上論斷，應依刑事訴訟法第121條第1項，裁定如主文。
中    華    民    國    98    年    7     月    20    日
            刑事第十一庭  審判長法  官  陳  朱  貴
                                法  官  胡  文  傑
                                法  官  何  志  通
以上正本證明與原本無異。
如不服本裁定，應於裁定送達後五日內向本院提出抗告書狀 (須
附繕本)。
                                書記官  高  麗  淇
中    華    民    國    98    年    7     月    20    日


司法院資訊處製作；財團法人民間司法改革基金會備份。
